【裁判字號】    89,上訴,1620
【裁判日期】    890320
【裁判案由】    證券交易法
【裁判全文】
臺灣高等法院刑事判決                          八十九年度上訴字第一六二號
    上  訴  人  臺灣臺北地方法院檢察署檢察官
    被      告  甲○○  原名.
右上訴人因被告違反證券交易法案件，不服臺灣臺北地方法院八十七年度訴字第四二
五號，中華民國八十九年三月二十日第一審判決（起訴案號：臺灣臺北地方法院檢察
署八十四年度偵字第一二○三○號）提起上訴，本院判決如左：
    主    文
上訴駁回。
    理    由
一、公訴意旨略以：甲○○（原名陳三全）在京華綜合證券股份有限公司（下稱京華
    證券）開戶後，於民國（下同）八十四年一月六日在集中交易報價購買緯城股票
    ，金額新台幣一千一百四十一萬六千元，經有人承諾後而不實際成交或不履行交
    割，足以影響市場交易秩序。因認甲○○違反證券交易法第一百五十五條第一項
    第一款之規定，應依同法第一百七十一條論處，云云。
二、按犯罪事實應依證據認定之，無證據不得推定其犯罪事實。又不能證明被告犯罪
    者，應諭知無罪之判決，刑事訴訟法第一百五十四條、第三百零一條第一項分別
    定有明文。又事實之認定，應憑證據，如未能發現相當證據，或證據不足以證明
    ，自不能以推測或擬制之方法，為裁判之基礎（最高法院四十年台上字第八六號
    判例參照）。而所謂證據，係指足以證明被告確有犯罪行為之積極證據而言，該
    項證據須適於為被告犯罪之證明者，始得採為斷罪之資料（參照最高法院六十九
    年臺上字第四九一三號判例）。又認定不利於被告之事實，須依積極證據，苟積
    極證據不足為不利於被告事實之認定時，即應為有利於被告之認定，更不必有何
    有利之證據，最高法院亦著有三十年上字第八一六號判例可資參照。
三、訊據被告甲○○否認有違反證券交易法第一百五十五條第一項第一款犯行，辯稱
    ：伊之上司林興富要伊開戶供其友丙○買賣股票使用，稱是要節稅，伊想沒關係
    ，開戶資料雖係伊親自辦理，惟與林興富之帳戶均係供丙○買賣股票使用，丙○
    如何買賣，資金如何進出，伊並不知悉等語。
四、本件公訴人以被告甲○○違反證券交易法第一百五十五條第一項第一款罪嫌，固
    提出開戶及買賣違約交割資料等為證，惟查被告右開辯解，業據原審囑託台中地
    方法院訊問證人乙○○結證：甲○○開戶手續是伊與周靜安到台北開戶，開戶是
    甲○○本人開戶，有言明供丙○使用，辦好後集保存摺、印章證件交丙○的妹妹
    鄒春香領取，因為開戶時甲○○有口頭授權說委託丙○、鄒春香辦理，此帳戶股
    票進出是乙○○在接單，帳戶是丙○在使用，等情；核與被告所辯相符。另查，
    卷附台中商業銀行西台中分行000－00－0000000號被告帳戶八十三
    年至八十四年之交易明細表顯示進出金額甚鉅，顯與被告之財產及金錢能力相去
    甚遠，堪認被告所辯確符實情。按前開帳戶係丙○買賣股票使用，而丙○因資金
    調度失靈，而導致鉅額之違約交割，業經本院八十七年度上更（一）字第三四七
    號判處有期徒刑一年十月，而丙○於該案第一審審理時供稱有使用人頭戶買賣緯
    城股票，並委託台中京華證券下單，而其違約交割的股票係八十四年一月六日所
    買，又其有使用林興富為人頭戶等情，核與本件違約交割之情節亦屬符合，並有
    八十四年六月十三日該審判筆錄影本在卷可稽，雖丙○於原審訊問時，對於是否
    使用被告之帳戶未能為肯定之指證，惟亦供承很多人頭戶是營業員提供的，伊不
    知道的名字有可能是營業員提供的云云；參以乙○○之證言：辦好後集保存摺、
    印章證件是交丙○的妹妹鄒春香領取，此帳戶股票進出是伊在接單，帳戶是丙○
    在使用，等情；堪認被告所辯提供其帳戶供丙○使用為真正。再查被告雖提供帳
    戶而授權供丙○使用，惟並無任何積極證據足證被告對於丙○之買賣股票有何參
    與，或有何共同集資進出買賣股票之行為，此部分既未能發現相當證據，揆諸前
    揭判例意旨，自不能以推測或擬制之方法，為裁判之基礎，尚無從僅以單純之提
    供帳戶授權供人使用，而認帳戶內所有之交易必與被告有關，是原審基於同上見
    解，以不能認為被告有違反證券交易法第一百五十五條第一項第一款之行為，而
    為其無罪之諭知，即核無不合，檢察官上訴意旨仍執陳詞認本件既在被告帳戶內
    進出，除非另有證據證明係由他人出資云云，而指摘原判決不當，惟查，被告之
    帳戶辦好後，其集保存摺、印章證件均是交丙○的妹妹鄒春香領取，已據證人乙
    ○○證述如上，被告手中既未能保管集保存摺、印章證件等，則資金之進出顯在
    丙○掌控之中，被告根本無從過問，其理甚明；依前揭判例意旨，認定不利於被
    告之事實，須依積極證據，苟積極證據不足為不利於被告事實之認定時，即應為
    有利於被告之認定，更不必有何有利之證據，上訴意旨以除非另有證據證明係由
    他人出資，否則即應為不利被告之認定云云，不符前揭證據法則，上訴非有理由
    ，應予駁回。
據上論斷，應依刑事訴訟法第三百六十八條，判決如主文。
本案經檢察官覃正祥到庭執行職務。
中      華      民      國    八十九    年      八      月    二十二    日
                              臺灣高等法院刑事第十二庭
                                  審判長法  官  劉  景  星
                                        法  官  陳  博  志
                                        法  官  陳  志  洋
右正本證明與原本無異。
如不服本判決應於收受送達後十日內向本院提出上訴書狀，其未敘述上訴之理由者並
得於提起上訴後十日內向本院補提理由書（均須按他造當事人之人數附繕本）。
                                        書記官  顧  倪淑貞
中      華      民      國    八十九    年      八      月    二十四    日


司法院資訊處製作；財團法人民間司法改革基金會備份。
